【裁判字號】    97,上訴,470
【裁判日期】    970428
【裁判案由】    違反著作權法
【裁判全文】
臺灣高等法院高雄分院刑事判決         97年度上訴字第470號
上  訴  人
即  被  告  喬登家飾企業有限公司
兼 代表 人  甲○○
                    另寄高雄縣.
上列上訴人因違反著作權法案件，不服臺灣高雄地方法院96年度
訴字第3798號中華民國97年1 月23日第一審判決（起訴案號：臺
灣高雄地方法院檢察署96年度偵字第8672號），提起上訴，本院
判決如下：
     主  文
上訴駁回。
甲○○、喬登家飾企業有限公司均緩刑貳年。
    事  實
一、甲○○係高雄市○○區○○路278 巷1 弄16號「喬登家飾企
    業有限公司」（下稱喬登公司）之負責人，於民國（以下同
    ）92年1 月間起至94年9 月間止，曾自眾旺股份有限公司（
    下稱眾旺公司）訂購「蘇珊熊」系列之家具產品，以販售予
    下游廠商，為眾旺公司之經銷商，故而明知「蘇珊熊」系列
    之美術圖樣係眾旺公司取得著作財產權之美術著作物，未經
    眾旺公司之同意或授權，不得非法重製、散布，詎其明知大
    陸地區深圳市「新科達公司」所販售家具上之磁磚含有「蘇
    珊熊」美術圖樣，係未經眾旺公司授權而侵害其著作財產權
    之重製物，竟基於散布上開重製物之單一行為決意，先於95
    年3 月、4 月間，向新科達公司，以平均進貨價低於眾旺公
    司售價3 成之價格，總價新台幣（下同）40萬9160元，訂購
    「情侶熊」（與「蘇珊熊」圖樣相同，僅有些許色差異）之
    家具共851 件，並委由不知情之進口報關業者即聯汰貿易有
    限公司負責人洪明憲，於95年6 月間代向「新科達公司」給
    付貨款後，並於95年6 月21日將上開「情侶熊」家具輸入國
    內並運送至喬登公司。甲○○取得上開家具後，隨即以180
    元至3,000 元不等之價格多次販售予不特定之下游廠商，侵
    害眾旺公司之著作財產權，迄至眾旺公司派員在台北市○○
    區○○路100 號2 樓224 室林美滿經營之「美滿的店」及台
    北市○○○路○ 段30之1 號周偉明所經營之「鄉村花園有限
    公司」，購得上開「情侶熊」家具，另於95年8 月間提出告
    訴，並經檢察官傳喚甲○○出庭說明後，而查悉上情，甲○
    ○始停止販售該等家具。
二、案經眾旺公司訴由臺灣士林地方法院檢察署呈請臺灣高等法
    院檢察署令轉臺灣高雄地方法院檢察署檢察官偵查起訴。
    理  由
壹、證據能力部分：
    按被告以外之人於審判外之陳述，雖不符刑事訴訟法第159
    條之1 至之4 等4 條之規定，然若當事人於審判程序中同意
    作為證據，法院審酌該言詞陳述或書面陳述作成時之情況，
    認為適當者，亦得為證據；又當事人、代理人或辯護人於法
    院調查證據時，知有刑事訴訟法第159 條第1 項不得為證據
    之情形，而未於言詞辯論終結前聲明異議者，視為有前項之
    同意，同法第159 條之5 定有明文。此立法意旨在於傳聞證
    據未經當事人之反對詰問予以核實，原則上先予排除。惟若
    當事人已放棄反對詰問權，於審判程序中表明同意該等傳聞
    證據可作為證據；或於言詞辯論終結前未聲明異議，基於尊
    重當事人對傳聞證據之處分權，及證據資料愈豐富，愈有助
    於真實發見之理念，且強化言詞辯論主義，使訴訟程序得以
    順暢進行，上開傳聞證據亦均具有證據能力。查本件所援引
    之以下各項證據（詳後述），固有部分屬傳聞證據，然公訴
    人、上訴人甲○○均未於言詞辯論終結前聲明異議，審酌該
    等證據作成時之狀況，並無違法取證或不宜作為證據之情形
    ，且為證明本案被告犯罪所必要，應適宜為本案之證據，而
    均具證據能力。至原審辯護人固另爭執證人鄭旭廷、乙○○
    、劉姍姍於警詢中陳述之證據能力，惟此等事證既均未為採
    為本件認定上訴人甲○○犯罪之證據，爰均無就此等事證有
    無證據能力一節為進一步審究之必要，附此敘明。
貳、實體部分：
一、訊之上訴人甲○○及其所代表之「喬登公司」固坦承：有於
    前揭時間曾向眾旺公司訂購「蘇珊熊」系列產品，販售予下
    游廠商，嗣於95年3 月間，再另向深圳市新科達公司訂購「
    情侶熊」圖樣系列之產品，以180 元至3,000 元之價格販賣
    予下游廠商，且於販售「情侶熊」圖樣之際，明知「蘇珊熊
    」、「情侶熊」圖樣幾近相同之事實，惟否認有何違反著作
    權法之犯行，辯稱：我不知道「蘇珊熊」是眾旺公司委託劉
    珊珊所設計，且擁有著作權的圖樣，販售期間我曾問過眾旺
    公司該印有「蘇珊熊」之產品的來源為何，該公司只有答覆
    是進口的，但沒有說是哪個國家，至於該產品是否確實擁有
    著作權，在我販售眾旺公司產品期間並沒有詳細詢問，於95
    年3 月間我在家具展看到「情侶熊」，才向深圳市新科達公
    司訂購，並於同年6 月交貨，就「蘇珊熊」與「情侶熊」相
    同的產品而言，「蘇珊熊」的產品進貨價高於「情侶熊」的
    產品百分之30，所以當時想是找到源頭，當初與眾旺公司交
    易時，眾旺公司告訴我該產品係進口，且產品上亦有進口的
    標示，既然為進口，便無著作權的問題，且我不知道眾旺公
    司有請劉珊珊設計「蘇珊熊」圖樣，故我主觀上並無侵犯告
    訴人著作權之犯意云云。惟查：
（一）上訴人甲○○代表喬登公司先於95年3 月、4 月間，向大
      陸新科達公司，以平均進貨價低於眾旺公司售價3 成之價
      格，總價40萬9160元，訂購「情侶熊」家具共851 件，並
      委由不知情之進口報關業者即聯汰貿易有限公司負責人洪
      明憲，於95年6 月間代向「新科達公司」給付貨款後，並
      於95年6 月21日將上開「情侶熊」家具運送至眾旺公司之
      事實，業據上訴人甲○○於原審及本院審理中坦承在卷（
      見原審卷第87至89頁、本院97年3 月25日準備程序筆錄、
      97年4 月14日審判筆錄），核與證人洪明憲於原審審理中
      陳述之情節相符（見原審卷第71至75頁），並有進口報單
      1 份、第一銀行匯出匯款申請書1 紙（見原審卷第31至36
      頁）附卷可稽。又「蘇珊熊」圖樣係眾旺公司以2 萬元之
      代價委託劉姍姍設計，由眾旺公司將所需求圖樣之概念告
      知劉姍姍，再由劉姍姍依此需求繪製，經過多次修正後始
      定案，共有4 個圖面，而為享有著作權之美術著作，且雙
      方約定著作財產權歸屬眾旺公司所有之情，業據證人劉姍
      姍於原審審理中證述明確（見原審卷第64、65頁），並有
      「蘇珊熊」美術著作原稿4 紙、授權契約書影本1 紙等在
      卷可憑（見臺灣士林地方法院檢察署【下稱士林地檢】他
      字偵查卷第5 至9 頁）。再者本件上訴人所出售之「情侶
      熊」家具圖樣，與「蘇珊熊」圖樣相同，僅有些許之色差
      存在，此有證人劉姍姍於原審審理中之陳述可證（見原審
      卷第66頁），且將上開著作物原稿與卷附上訴人甲○○所
      經營喬登公司之「情侶熊」家具商品型錄（見士林地檢他
      字卷第11、12頁）相核對即明，上訴人甲○○明知此情，
      仍將此等含有侵害「蘇珊熊」著作財產權之家具自95年6
      月21日起，即接連販售予「美滿的店」、「鄉村花園有限
      公司」等下游廠商，亦據證人林美滿、周偉明於警詢中陳
      述明確（見士林地檢偵查卷第4 至9 頁），並有發票2 紙
      、估價單1 紙，及現場蒐證照片2 張（士林地檢他字卷第
      14至17頁）附卷可考，是以上訴人甲○○及其所代表喬登
      公司散布前開侵害著作財產權重製物之事實，應可認定。
（二）上訴人甲○○雖辯稱：當初與眾旺公司交易時，眾旺公司
      告訴我該產品係進口，且產品上亦有進口的標示，既然為
      進口，所以當時想找到源頭，比較便宜，才在國外找源頭
      ，我不知道眾旺公司有請劉珊珊設計「蘇珊熊」圖樣，故
      我主觀上並無侵犯告訴人著作權之意云云。惟查上訴人甲
      ○○所代表之喬登公司自92年1 月至94年9 月間，與眾旺
      公司間有小家具、馬克杯等生意上之往來，此等產品上均
      有「蘇珊熊」之圖樣，屬於眾旺公司之主打產品之一之情
      ，業據上訴人甲○○於原審準備程序中供承明確，且有新
      竹貨運托運單、請款明細表等附卷可考（見士林地檢他字
      卷第60至137 頁），另上訴人甲○○於原審準備程序中進
      一步陳稱：我從事銷售家具產品此行業前後約有4 、5 年
      ，約從92年間開始，此段期間只有看過眾旺公司與新科達
      公司販賣「蘇珊熊」產品，就同一產品而言，「蘇珊熊」
      與「情侶熊」產品之進價相差約有30％，因以為找到源頭
      ，但未曾向新科達公司確認其產品來源，或要求該公司提
      出相關證明等語在卷可稽（見原審卷第87至89頁），顯見
      上訴人甲○○從事家具經銷此行業之期間非短，衡情對此
      行業之市場生態及競爭狀況當均知之甚稔，倘其於經銷「
      蘇珊熊」產品逾2 年後，遽見相同之家具產品上，分別鑲
      嵌有「蘇珊熊」、「情侶熊」之圖樣，2 者圖樣相同，僅
      名稱有異，然進貨價竟相差如此懸殊，豈有不心生疑慮之
      理，顯見其前開所辯係屬事後卸責之詞，要無可信，況「
      蘇珊熊」與「情侶熊」圖樣，2 者係完全相同，僅「情侶
      熊」顏色有些模糊、偏色之差異存在（見偵查卷第5 頁以
      下「蘇珊熊」照片及21頁以下「情侶熊」照片比較），此
      情並經證人即原創作人劉姍姍於原審審理中之陳述屬實（
      見原審卷第66頁），且為上訴人甲○○於原審及本院審理
      中所不爭執（見原審卷第89頁、本院97年3 月25日準備程
      序筆錄、97年4 月14日審判筆錄），依此可見，「情侶熊
      」家具產品上之圖樣從外觀上已可見有瑕疵存在，較之「
      蘇珊熊」家具顯係較劣質之產品，又在進貨價便宜甚多之
      情況下，衡諸一般經驗法則，殊不足以使人誤認其係「原
      廠產品」，又上訴人甲○○身為此行業之專業經營者，本
      應更加提高警覺，確認產品來源合法性後，始訂貨銷售，
      方屬合理，豈有逕自推認「情侶熊」係「原廠產品」之可
      能，再以其多年銷售「蘇珊熊」家具產品之經驗，對「蘇
      珊熊」圖樣係享有著作權之美術著作，更當無諉稱不知之
      理，由此益證上訴人甲○○係貪圖前開懸殊進貨差價之利
      益，明知「情侶熊」係侵害告訴人公司著作財產權之重製
      物，仍予以散布之情，堪可採認。
（三）又上訴人甲○○另爭執「蘇珊熊」之原創性認從國外進口
      沒有著作權之問題，惟按依著作權法第5 條第1 項第4 款
      之規定，本法所稱著作，包括「美術著作」。所謂「美術
      著作」，即係將思想或感情以線條、色彩、形狀、明暗等
      平面的或立體的加以表現之著作，包含繪畫、版畫、漫畫
      、連環圖、素描、法書、自行繪畫、雕塑、美術工藝品及
      其他之美術著作在內。惟不論係何種著作類型，其受著作
      權法保護之前提要件，乃在於該著作係本於著作人自己獨
      立之思維、智巧、技匠而具有原創性之創作，且達表現作
      者之個性及獨特之程度，始得受著作權法保障（最高法院
      94年台上字第4912號判決意旨參照）。即得受我國著作權
      法保護之著作，必須係著作人所創作之精神上作品，而所
      謂之精神上作品除須為思想或感情上之表現且有一定之表
      現形式等要件外，尚須具有原創性始可。而此所謂原創性
      程度，不如專利法中所舉之發明、新型、新式樣等專利所
      要求之原創性程度（即新穎性）要高，但其精神作用仍須
      達到相當程度，足以表現出作者之個性及獨特性，方可認
      為具有原創性。經查證人劉姍姍於原審審理時證稱：我並
      無參考其他圖樣或繪本，因為是依照眾旺公司所需求的，
      不是依照市面上找得到的圖案，只是依照眾旺公司之需要
      來繪製，市面絕對找不到相同的圖案，是我一筆一筆畫出
      來的等語（見原審卷第65頁），核與證人即同為眾旺公司
      經銷商之劉瑞源於原審審理中證稱：我約自90年開始代理
      銷售眾旺公司之產品，於代理銷售之期間內，我在市面上
      未曾看過與「蘇珊熊」相同或類似圖樣之家具等情節相符
      （見原審卷第70頁），足見「蘇珊熊」係證人劉姍姍基於
      自己獨立之思維、巧思所創作，而具有原創性之著作，且
      足以表現作者之個性及獨特性無疑，上訴人甲○○爭執告
      訴人公司所擁有「蘇珊熊」圖樣之原創性，復未能提出其
      他足以證明該圖樣不具原創性之相關事證以供參酌，就此
      自難為上訴人甲○○有利之認定。至上訴人甲○○另辯稱
      ：眾旺公司產品上有進口之標示，既為進口商品，便無著
      作權之問題云云，惟據證人即告訴人公司之負責人乙○○
      於原審審理中證稱：木器及磁磚係進口，圖稿則是由劉姍
      姍小姐設計，在臺灣委託美瓷公司複印在磁磚上，木器製
      作完成後，送到美瓷公司，再由美瓷公司將磁磚貼在木器
      上，並組裝、包裝等語（見原審卷第76頁），可證「蘇珊
      熊」家具之部分原料確屬進口無誤，惟按外國人著作之保
      護，除合於著作權法第4 條第1 款及第2 款情形之一，得
      依我國著作權法享有著作權外，如條約或協定另有約定應
      予保護之情形，並經立法院議決通過者，亦應受我國著作
      權法保護，此觀同條但書之規定自明，是縱為外國人之著
      作亦非當然不受我國著作權法保護，上訴人甲○○所辯：
      既為進口商品，便無著作權之問題云云，顯屬無據。況「
      蘇珊熊」圖樣之著作財產權係屬眾旺公司所有一節既已敘
      明如前，則本件著作物自無著作權法第4 條所規範外國人
      著作權之限制至明，又「蘇珊熊」家具之原料是否為進口
      ，亦與本案「蘇珊熊」家具上之圖樣是否享有著作財產權
      無涉，從而縱眾旺公司所販售之「蘇珊熊」家具產品經原
      審當庭勘驗之結果係磁磚背面標示有「Made in Srilanka
      」之字樣（見原審卷第69頁），及證人劉瑞源於原審審理
      中雖證稱：曾聽聞眾旺公司之楊小姐說「蘇珊熊」家具之
      來源是自東南亞進口等語相符（見原審卷第68頁），惟此
      亦不影響本件前開「蘇珊熊」之著作財產權係歸屬眾旺公
      司所有，且為受我國著作權法所保護著作物之認定。
    綜上所述，因上訴人甲○○所出售之「情侶熊」家具圖樣，
    與告訴人眾旺公司之「蘇珊熊」圖樣相同，僅有些許之顏色
    差異存在，其餘圖樣幾近相同（見偵查卷第5 頁以下「蘇珊
    熊」照片及21頁以下「情侶熊」照片比較），而該「蘇珊熊
    」圖樣之著作權屬告訴人眾旺公司所有，則上訴人甲○○出
    售仿「蘇珊熊」圖樣之「情侶熊」之家具圖樣，顯有侵害告
    訴人眾旺公司之著作權，事證明確，上訴人甲○○、喬登公
    司所辯係卸責之詞，不足採信，其犯行已堪認定。
二、核上訴人甲○○上開所為，係犯著作權法第91條之1 第2 項
    之明知係侵害著作財產權之重製物而散布罪；上訴人喬登公
    司因其代表人即共同被告甲○○執行業務，犯著作權法第91
    條之1 第2 項之罪，應依同法第101 條第1 項規定，對喬登
    公司處以同法第91條之1 第2 項之罰金。上訴人甲○○意圖
    散布而公開陳列及持有之低度行為，為散布之高度行為所吸
    收，均不另論罪。起訴書誤載為著作權法第91條第2 項，漏
    載「之1 」二字（係著作權法第91條之1 第2 項），容有未
    洽，應予補正。上訴人甲○○利用不知情之進口報關業者即
    聯汰貿易有限公司負責人洪明憲輸入前揭重製物，為間接正
    犯。又按刑事法若干犯罪行為態樣，本質上原具有反覆、延
    續實行之特徵，立法時既予特別歸類，定為犯罪構成要件之
    行為要素，則行為人基於概括之犯意，在密切接近之一定時
    、地持續實行之複次行為，倘依社會通念，於客觀上認為符
    合一個反覆、延續性之行為觀念者，於刑法評價上，即應僅
    成立一罪，俾免有重複評價、刑度超過罪責與不法內涵之疑
    慮；學理上所稱「集合犯」之職業性、營業性或收集性等具
    有重複特質之犯罪均屬之，例如經營、從事業務、收集、販
    賣、製造、散布等行為概念者是，是上訴人甲○○販賣前揭
    非法重製物之營業性行為，係在密集期間內以相同之方式持
    續進行，未曾間斷，是此販賣犯行，即具有反覆、延續實行
    之特徵，從而在行為概念上，縱有多次販賣之舉措，仍應評
    價認係包括一罪之集合犯，又其繼續販賣行為終了日，係於
    95年8 月間告訴人提起告訴後某日，自無刑法（95年7 月1
    日修正施行）新舊法適用之問題，附此敘明。
三、公訴意旨另以：被告甲○○係喬登公司之負責人，明知「蘇
    珊熊」系列等圖案之美術圖樣，係告訴人眾旺公司享有著作
    財產權之美術著作，非經著作財產權人之同意或授權，不得
    意圖銷售而擅自重製，竟仍意圖銷售，未經告訴人眾旺公司
    同意，先於不詳時、地，委託大陸地區新科達公司將上開美
    術著作重製於磁磚上，再加工鑲嵌於家具上，並將上開重製
    之「蘇珊熊」圖案系列更名為「情侶熊」圖案系列，自95年
    6 月間起，以100 元至2,000 元不等之價格販入，再以180
    元至3,000 元不等之價格賣出予不特定之下游廠商，侵害告
    訴人眾旺公司之著作財產權，因認被告甲○○此部分另涉有
    著作權法第91條第2 項之意圖銷售而重製罪嫌。經訊據上訴
    人甲○○堅詞否認前述與「蘇珊熊」家具使用相同圖樣之「
    情侶熊」家具重製物，是其所製造生產，而辯稱：我係於95
    年3 月間在家具展看到「情侶熊」，才向大陸地區深圳市之
    「新科達公司」訂購，並非我重製等語，核與證人洪明憲於
    原審審理中陳稱：約於95年初我與甲○○一起參加大陸的家
    具展，剛好看到有展出這些家具（指「情侶熊」家具），當
    時有詢問價格，甲○○比價後跟我表示與其在臺灣販售的熊
    家具相較，利潤可以，我便下了訂單，下訂單的時間是在95
    年3 、4 月，進口到臺灣報關大約是在同年6 月份左右等語
    互核一致（見原審卷第72、73頁），且該仿冒品是由大陸進
    口，已如前述，而上訴人甲○○是居住於台灣及在台灣經商
    ，是該「情侶熊」家具應非係由上訴人甲○○所重製，又無
    證據證明「情侶熊」家具係由上訴人甲○○提供「蘇珊熊」
    之圖稿委由大陸新科達公司重製，此外復查無其他積極確切
    證據足資證明上訴人甲○○、喬登公司確有公訴人此部分所
    指重製之犯行，此部分不能證明上訴人甲○○等犯罪，惟公
    訴意旨認此部分與前開論罪部分有法律上一罪關係存在，此
    部分爰不另為無罪之諭知，附此敘明。
三、原審適用著作權法第91條之1 第2 項、第101 條第1 項，刑
    法第11條前段、第41條第1 項前段，中華民國96年罪犯減刑
    條例第2 條第1 項第3 款、第7 條、第9 條規定，並審酌上
    訴人喬登公司、甲○○本為告訴人之經銷商，為圖不法私利
    ，而散布侵害告訴人著作財產權之重製物之行為，嚴重影響
    著作財產權人之權益，迄未與告訴人達成民事損害賠償之和
    解，其並無前科紀素行尚可，及其散布之數量、價值，及其
    犯罪動機、目的、手段、智識程度，及因犯罪所得之利益等
    一切情狀，量處上訴人甲○○有期徒刑1 年，上訴人喬登公
    司罰金新台幣20萬元。又以上訴人甲○○、喬登公司犯罪時
    間係在96年4 月24日之前，所犯非中華民國96年罪犯減刑條
    例第3 條所列之罪，符合減刑條件，應依前開條例第2 條第
    1 項第3 款減其宣告刑2 分之1 ，減為上訴人甲○○有期徒
    刑6 月，上訴人喬登公司減為罰金新台幣10萬元，上訴人甲
    ○○部分並依同條例第9 條規定，諭知如易科罰金以新台幣
    1 千元折算1 日。經核原判決認事用法並無不合，量刑亦屬
    適當，上訴人甲○○、喬登公司上訴否認犯罪，均為無理由
    ，均應予駁回。
四、查上訴人甲○○並無前科未曾受有期徒刑以上刑之宣告，此
    有臺灣高雄地方法院檢察署刑案資料查註記錄表可稽，上訴
    人甲○○嗣後已與告訴人眾旺公司和解，有和解書可憑，上
    訴人甲○○經此次偵、審程序及判刑教訓，當知所警惕而無
    再犯之虞，本院認甲○○及喬登公司所宣告之刑（喬登公司
    緩刑部分參見最高法院95年度台非字第163 號刑事判決認法
    人判處罰金刑仍可判緩刑），以暫不執行為適當，爰均併予
    宣告緩刑2 年，以啟自新。
據上論斷，應依刑事訴訟法第368 條、邢法第74條第1 項第1 款
，判決如主文。
本案經檢察官許月雲到庭執行職務。
中    華    民    國    97    年    4     月    28    日
                    刑事第六庭    審判長法  官  王憲義
                                        法  官  邱永貴
                                        法  官  張盛喜
以上正本證明與原本無異。
如不服本判決應於收受本判決後10日內向本院提出上訴書狀，其
未敘述上訴理由者，並得於提起上訴後10日內向本院補提理由書
狀（均須按他造當事人之人數附繕本）「切勿逕送上級法院」。
中    華    民    國    97    年    4     月    29    日
                                        書記官  黃一秋
附錄本判決論罪科刑法條：
著作權法第91條之1第2項
明知係侵害著作財產權之重製物而散布或意圖散布而公開陳列或
持有者，處3 年以下有期徒刑，得併科新臺幣7 萬元以上75萬元
以下罰金。
著作權法第101條第1項
法人之代表人、法人或自然人之代理人、受雇人或其他從業人員
，因執行業務，犯第91條至第93條、第95條至第96條之一之罪者
，除依各該條規定處罰其行為人外，對該法人或自然人亦科各該
條之罰金。


司法院資訊處製作；財團法人民間司法改革基金會備份。
